臺灣高等法院民事判決 
108年度上字第412號
上  訴  人  林芝    
訴訟代理人  徐家福律師
被  上訴人  吳潘麗鳳
訴訟代理人  劉凡聖律師

上列當事人間請求返還借款事件，上訴人對於中華民國107年12
月27日臺灣臺北地方法院105年度重訴字第129號第一審判決提起
上訴，本院於109年3月12日言詞辯論終結，判決如下：
    主    文
上訴駁回。
第二審訴訟費用由上訴人負擔。
    事    實    及    理    由
一、被上訴人主張：兩造為獅子會成員，上訴人自民國（下同）
    95年3月起至97年3月間止，以月息3分即年息36%與其達成借
    貸合意，其於附表1所示時間先後交付借款共新台幣（下同
    ）1470萬元。同一時期，上訴人亦以同一手法向訴外人謝淑
    文等人借得多筆款項（詳如附表2）。嗣上訴人僅清償本金9
    50萬元（見本院卷㈡第97頁筆錄），餘款520萬元經催討均無
    效果。爰依借款返還請求權，請求：上訴人應給付被上訴人
    520萬元，及自起訴狀繕本送達翌日起至清償日止，按年息2
    0%計算之利息。並願供擔保請准宣告假執行等語（未繫屬本
    院者不予贅述）。
二、上訴人則以：兩造間係投資關係，被上訴人委託伊代為操作
    股票買賣而交付金錢。其次，被上訴人曾對伊提起臺灣臺北
    地方檢察署103年度偵字第12729號詐欺案件（下稱系爭詐欺
    案），以及原法院106年度重附民字第6號附帶民事訴訟（下
    稱系爭附民事件），均主張兩造屬於投資關係，益證兩造並
    非借貸關係。何況，被上訴人將前述1470萬元均存入自已名
    義之日盛銀行松山分行、帳號00000000000000號帳戶（下稱
    系爭帳戶），該帳戶存摺、印章均由被上訴人自行保管；縱
    使兩造有借貸合意，由於被上訴人並未交付借款，故借貸尚
    未生效，或已全部清償等語，資為抗辯。
三、原審就被上訴人之請求，判決被上訴人勝訴。上訴人不服而
    提起上訴，並聲明：㈠原判決不利於上訴人部分廢棄；㈡上開
    廢棄部分，被上訴人第一審之訴及假執行之聲請均駁回。被
    上訴人答辯聲明：上訴駁回（被上訴人敗訴部分未據不服，
    業已確定）。
四、兩造不爭執事項：（見本院卷㈡第97頁筆錄）
  ㈠對於附表1、2之金錢進出，兩造不爭執其形式真正。被上訴
    人自95年3月28日至97年3月13日，先後將1470萬元存入系爭
    帳戶（見本院卷㈠第130頁筆錄、卷㈡第59頁、第97頁筆錄）
    。
　㈡被上訴人以上訴人、原審共同被告謝顯璋為刑事被告，於系
    爭詐欺案主張二人自95年3月至97年3月共同詐騙，致被上訴
    人受損1220萬元，經臺灣臺北地方檢察署檢察官103年6月30
    日103年度偵字第12729號處分不起訴。兩造不爭執不起訴處
    分書之形式真正（見本院卷㈠107-117頁不起訴處分書）。
　㈢臺灣臺北地方檢察署檢察官認為，上訴人與謝顯璋共謀以借
    款方式取得資金，由謝顯璋以該等資金操作股票獲利並償還
    欠款，遂由林芝向教會會友或獅子會會員等不特定人表示謝
    顯璋擅於操作股票獲利，借款投資除可保有全數資金外，並
    約定支付顯不相當之月息，而吸引附表2所示人士（編號5為
    被上訴人）出借金錢。二人為操作股票，並要求貸與人設立
    證券集保帳戶及銀行交割帳戶，各貸與人再將貸與款項存入
    銀行交割帳戶，並授權謝顯璋及其所指定之人為買賣有價證
    券及辦理交割之受任人。林芝、謝顯璋亦按附表2支付利息
    予各貸與人，二人藉此經營收受存款業務，違反銀行法等規
    定。經臺灣臺北地方檢察署檢察官以97年度偵字第13259、1
    3260號提起公訴，原法院97年度金訴字第17號判決林芝與謝
    顯璋有罪，檢察官、上訴人林芝、謝顯璋均上訴，本院104
    年重金上更㈠第6號刑事判決認定上訴人林芝違反銀行法並判
    處有期徒刑2年、謝顯璋違反證券交易法並判處有期徒刑3年
    10月。上訴人提起第三審上訴，經最高法院106年12月14日1
    06年度台上字第3471號判決駁回上訴確定。兩造不爭執判決
    書之形式真正（下稱系爭刑事案件，見本院卷㈠第289-459頁
    裁判書）。
　㈣被上訴人於系爭刑案提起系爭附民事件，經原法院刑事庭移
    送民事庭，原法院102年8月19日102年度金字第6號裁定駁回
    起訴；被上訴人提起抗告，本院102年10月11日102年度抗字
    第1200號裁定駁回抗告；被上訴人再抗告，最高法院103年2
    月20日103台抗字第102號裁定駁回再抗告確定。兩造不爭執
    裁定書之形式真正（見本院卷㈠第277至288-2頁裁定書）。
　㈤兩造所簽定「投資企劃合約書業」已滅失。但是上訴人與被
    上訴人配偶吳文山曾簽定條款相同之合約書（見原審卷㈠第9
    5-98頁合約書即系爭附民案卷第6-9頁）。
五、本院之判斷：
  ㈠兩造間是否成立1470萬元借貸關係？
    ⒈按「稱消費借貸者，謂當事人一方移轉金錢或其他代替物
      之所有權於他方，而約定他方以種類、品質、數量相同之
      物返還之契約」，民法第474條第1項定有明文。
　  ⒉經查：
　    ⑴被上訴人自95年3月28日至97年3月13日，先後將多筆金
        錢存入系爭帳戶，合計達1470萬元（見不爭執事項㈠）
        。
　    ⑵系爭帳戶雖係被上訴人名義，存摺與印章均由被上訴人
        所保管（見本院卷㈡第97-98頁筆錄、系爭詐欺案卷第11
        9頁筆錄）。惟，被上訴人主張：這是供謝顯璋操作股
        票，如果謝顯璋對帳戶沒有控制帳戶的話，如何操作股
        票，這是上訴人請被上訴人開立的等語。上訴人亦不否
        認「這個帳戶裡面的錢，最後都交給謝顯璋去買賣股票
        」（見本院卷㈡第99頁），核與上訴人於系爭刑事案件9
        7年8月19日檢訊時表示：「（問：謝顯璋幫你什麼忙？
        ）由於聖堡威廉的時期，向外面借了很多錢，我當時不
        知道如何處理，謝顯璋就叫我想辦法怎麼還錢給人家，
        他提出的方法是由我找朋友借錢，由他投資股票，賺到
        的錢再還給人家」（見臺灣臺北地方檢察署97年度偵字
        第13260號案卷第45頁筆錄即本院卷㈡第84頁系爭吸金刑
        案筆錄）；本院101年度金上訴字第45號案件102
　　　　年12月18日準備程序供承：「…那時我的債務很多，後
        來謝顯璋跟我說他很會做投資股票，所以我的朋友也相
        信我就把錢借給他做股票的投資…」、「〔法官問：原判
        決附表一（即本件判決附表2）所列編號1-9所列之借款
        人借款起訖時間、金額、利息及借款人，是否實在？〕
        被告林芝答：應該是沒有錯」（見本院卷㈠第535頁系爭
        吸金刑案筆錄）之情節相符，應可認存入系爭帳戶之款
        項係兩造間就款項交付所為特別約定之方式。
　    ⑶據上可知，被上訴人主張已交付1470萬元予上訴人受領
        ，應可採信；上訴人辯稱被上訴人尚未交付1470萬元云
        云（見本院卷㈡第65頁），洵無可取。
　  ⒊其次，自97年8月19日迄106年10月18日，上訴人於系爭吸
      金刑案已多次表明前開款項係基於借貸之意思所交付，分
      述如下：
　  　⑴上訴人於97年8月19日檢訊時表示：「（問：謝顯璋幫你
        什麼忙？）由於聖堡威廉的時期，向外面借了很多錢，
        我當時不知道如何處理，謝顯璋就叫我想辦法怎麼還錢
        給人家，他提出的方法是由我找朋友『借錢』，由他投資
        股票，賺到的錢再還給人家」（詳前述）。
  　　⑵上訴人於97年9月2日檢訊時再度供稱：「（問：向吳潘
        麗鳳借款部分？）答：95年3月起，我向她共『借』了122
        0萬元，利息是每月本金的2％到3％」（見臺灣臺北地方
        檢察署97年度偵字第13260號案卷第49頁筆錄即本院卷㈡
        第88頁系爭吸金刑案筆錄）。
　　　⑶於本院101年度金上訴字第45號案件101年10月11日刑事
        上訴理由狀陳稱：「…綜上論證，被告林芝係向特定關
        係之人（即朋友）『借款』，並未向不特定之人『借款』。
        …」、「二、『借款』約定利息為月息1.5%至3%，應非與
        本金顯不相當之利息」（見本院卷㈠第519頁系爭吸金刑
        案資料）。
  　　⑷於本院前述案件102年1月29日刑事準備狀陳述：「…本件
        中被告林芝並非向多數人或不特定人收受款項或吸收資
        金，而係單純以『個人』名義，向『已認識、具朋友關係』
        之數人『借款』，人數僅9人。…」（見本院卷㈠第525頁系
        爭吸金刑案資料）。
　　  ⑸於前述案件102年12月18日準備程序供承：「被告林芝答
        ：…那時我的債務很多，後來謝顯璋跟我說他很會做投
        資股票，所以我的朋友也相信我就把錢借給他做股票的
        投資…」、「〔法官問：原判決附表一（即本件判決附表
        2）所列編號1-9所列之借款人『借款』起訖時間、金額、
        利息及借款人，是否實在？〕被告林芝答：應該是沒有
        錯」等語（詳前述）。
  　　⑹於前述案件103年1月20日刑事補充答辯狀表示：「…嗣後
        ，因林芝欲極力彌補被害人民事損失，需大量金錢處理
        ，而同案被告謝顯璋即建議林芝可向其親朋好友『借貸』
        款項，借得之款項提供予謝顯璋投資股票，但謝顯璋強
        調此與『前案違法之代客操作』不同，此僅係單純『借貸
        款項』並固定支付與一般民間借貸相當之利息，不論謝
        顯璋股市投資獲利或虧損均不影響。…」等語（見本院
        卷㈠第539頁系爭吸金刑案資料）。
　　　⑺於前開案件103年3月19日刑事辯護意旨狀再度陳稱：「…
        查被告林芝自94年11月21日起至97年5月21日檢察官偵
        訊日止長達2年6月期間，僅向謝淑文、陳秀芬、謝佳儒
        、賴品真、吳潘麗鳳、徐立東、劉建宏、林秀粉、林石
        美英等9人『借款』」等語（見本院卷㈠第545頁系爭吸金
        刑案資料）。
　　  ⑻於前述案件103年3月31日審判程序供述：「被告林芝答
        ：當初本件案件我是受害者，我被人騙了之後我也負債
        很多，之後我的朋友他們願意幫助我，所以我跟他們『
        借貸』」、「我認為我真的不是有罪的，對於臺灣的法
        律我是不太瞭解，他們都是出於好心來幫助我，要來『
        借錢』給我…我不知道為何還是會有銀行法」等語（見本
        院卷㈠第571、573頁系爭吸金刑案資料）。
　　  ⑼於最高法院104年度台上字第2410號案件103年7月1日刑
        事答辯狀亦中陳稱：「…被告林芝係因參加獅子會之關
        係而與林石美英、謝淑文、林秀粉及吳潘麗鳳等4人認
        識，而向渠等『借貸』，並約定每月為1.5％至3％不等之利
        息…」等語（見本院卷㈠583頁系爭吸金刑案資料）。
  　　⑽在本院104年度重金上更㈠字第6號案件104年10月27日準
        備程序表明：「辯護人丁律師答：…被告是向朋友或朋
        友介紹朋友『借錢』…」（見本院卷㈠第591頁系爭吸金刑
        案筆錄）。
　  　⑾於本院前述案件104年10月27日刑事準備狀再度主張：「
        ⒉被告林芝係因參加獅子會之關係而與林石美英、謝淑
        文、林秀粉及吳潘麗鳳等4人認識，而向渠等『借貸』，
        並約定每月為1.5％至3％不等之利息…」（見本院卷㈠第59
        5頁系爭吸金刑案資料）。
　　　⑿於本院前開案件106年3月7日刑事辯護意旨狀仍然陳 稱
        ：「…被告林芝自94年11月21日起至97年5月21日檢察官
        偵訊日止長達2年6月期間，僅向謝淑文、陳秀芬、謝佳
        儒、賴品真、吳潘麗鳳、徐立東、劉建宏、林秀粉、林
        石美英等9人『借款』…」、「…被告林芝本人係因獅子會
        之關係而結識林石美英、謝淑文、林秀粉及吳潘麗鳳等
        4人，乃直接向該4人『借貸』金錢…」、「…因林芝欲極力
        彌補被害人民事損失，需大量金錢處理，而同案被告謝
        顯璋即建議林芝可向其親朋好友『借貸』款項，借得之款
        項提供予謝顯璋投資股票，但謝顯璋強調此與『前案違
        法之代客操作』不同，此僅係單純借貸款項並固定支付
        與一般民間借貸相當之利息，不論謝顯璋股市投資獲利
        或虧損均不影響…」等語（見本院卷㈠第605、613、617
        頁系爭吸金刑案資料）。
　　  ⒀於最高法院106年度台上字第3471號案件106年9月15日刑
        事上訴理由㈠狀中陳稱：「…被告林芝非向多數人或不特
        定人收受款項或吸收資金，而係單純向特定人『借款』而
        給付借款利息…」、「…被告林芝自94年11月21日起至97
        年5月21日檢察官偵訊日止長達2年6月期間，僅向謝淑
        文、陳秀芬、謝佳儒、賴品真、吳潘麗鳳、徐立東、劉
        建宏、林秀粉、林石美英等9人『借款』…」、「…被告林
        芝本人係因獅子會之關係而結識林石美英、謝淑文、林
        秀粉及吳潘麗鳳等4人，乃直接向該4人『借貸』金錢…」
        等語（見本院卷㈠第633、637、643頁系爭吸金刑案資料
        ）。
　　  ⒁上訴人再於最高法院106年度台上字第3471號案件106年1
        0月18日刑事上訴三審補充理由狀陳述：「…上訴人林芝
        係因參加獅子會之關係而與林石美英、謝淑文、林秀粉
        及吳潘麗鳳等4人認識，而向渠等『借貸』…」、「…上訴
        人林芝本人係因獅子會之關係直接『借貸』對象有四人（
        林石美英、謝淑文、林秀粉及吳潘麗鳳）…」、「…惟如
        前述，上訴人林芝自94年11月21日起至97年5月21日共
        計2年6個月期間，『借款』對象僅有9人，且對象之身分
        均有親緣、友人關係，並非不特定對象…」、「…由前述
        證人所述可知，上開直接『借貸』之人雖僅有4人，透由
        其他之人介紹人數有5或6人，然乃係基於特定之關係而
        借貸金錢…」、「…若係向社會不特定多數人吸金，則何
        需限於『林芝的朋友』，換言之，『林芝的朋友』此一關係
        正可證明並非係向不定多數人借款…」等語（見本院卷㈠
        第655、657、659、661頁系爭吸金刑案資料）。
  　　⒂綜上，自97年8月19日迄106年10月18日，上訴人在長達9
        年之刑事訴訟過程，一再向法院表明兩造為1470萬元借
        貸關係，且借款利息為月息3%左右，借得款項均交由謝
        顯璋操作股票買賣，獲利或虧損均與被上訴人無涉，可
        知兩造間有成立借貸1470萬元之意思表示合致。至於上
        訴人辯稱其在系爭吸金刑案主張兩造為借貸關係，目的
        係脫罪云云（見本院卷㈡第99頁筆錄、卷㈠第176頁）；
        迄未舉證以實其說，已難採信。何況上訴人已構成違反
        銀行法之刑責，故本院無從採信此部分辯詞。
　  ⒋次按「解釋意思表示，應探求當事人之真意，不得拘泥於
      所用之辭句」，民法第98條定有明文。又按解釋契約，應
      於文義上及論理上詳為推求，以探求當事人立約時之真意
      ，並通觀契約全文，斟酌訂立契約當時及過去之事實、交
      易上之習慣等其他一切證據資料，本於經驗法則及誠信原
      則，從該意思表示所根基之原因事實、主要目的、經濟價
      值、社會客觀認知及當事人所欲表示之法律效果，作全盤
      之觀察，以為判斷之基礎，不能徒拘泥字面或截取書據中
      一二語，任意推解致失其真意（最高法院98年度台上字第
      1925號判決意旨參照）。上訴人辯稱兩造實為投資關係，
      並舉出其與吳文山所簽定投資企劃合約書、被上訴人書狀
      等件為證（見本院卷㈡第61-77頁）。經查：
　　　⑴上訴人自97年8月19日迄106年10月18日，一再向刑案承
        審法官主張兩造為借貸關係；上訴人迄未證明前開陳述
        有何錯誤，均如前述。故上訴人所辯，已有不足。
　　　⑵其次，被上訴人固然在101年2月13日刑事附民起訴狀表
        示，1470萬元係依據兩造95年3月底簽立「授資合約書
        」而存入云云，並舉上訴人與吳文山簽定相同格式合約
        書為證（見原審卷第93頁背面、第95頁背面，即系爭附
        民案卷第2頁、第5頁背面）。但是，該份合約書第六條
        末段以手寫記載「…如到期，本金加利息，負責補足」
        ，第八條亦記載：「自簽約基準日起算屆滿三個月，乙
        方（指上訴人）應進行結算，甲方（吳文山）可於結算
        後三個六易日內取得之金額如下表：三個月─每月回饋
        金9%…，超過甲方應得金額之部分則乙方所有」（見原
        審卷第97頁背面、系爭附民案卷第7頁背面），上開條
        款言明契約期間內，上訴人應按月支付一定金錢予契約
        相對人，於契約期滿後，上訴人應償還本金加利息，核
        與借貸要件相符；對照投資關係本應由出資方負擔投資
        風險與享受利潤，契約期滿未必仍有本金可取回，可知
        前述合約標題與條款雖有「投資」等字詞，其真意實屬
        借貸性質。是以被上訴人辯稱此為民法第87條第2項隱
        藏行為，真意係借款云云（見本院卷㈡第4頁筆錄），尚
        與契約真意相符；上訴人憑此主張兩造間係投資關係，
        尚屬不足。
  　　⑶至於被上訴人99年2月2日告訴狀陳稱：95年3月間，林芝
        透過友人與被上訴人聯繫，佯稱其與謝顯璋等富有專業
        投資知識與經驗，可代為執行有價證券之投資，並保證
        可定期獲利，到期後本金加利息可一併補足等，被上訴
        人信以為真，遂於95年3月應與其簽立投資企劃會約書
        ，上訴人陸續取得資金計1,220萬元。遽投資期間虧損
        連連，彼等卻向被上訴人能稱仍在獲利中，並通知被上
        訴人依其指示領取利息，且多次自稱其為被上訴人投資
        獲利有餘而自該帳戶領取款項，以致被上訴人陷於錯而
        同意際繼續投資。上訴人係詐取被上訴人投資款，且違
        反委託投資之任務等語（見系爭詐欺案第1-3頁刑事告
        訴狀）。嗣於99年10月22日刑事補充告訴理由狀、99年
        10月8日檢訊時，均為相同主張（見系爭詐欺案卷第126
        -127、118-120頁）。然綜觀前開告訴資料，可知被上
        訴人係以「投資企劃合約書」為其告訴依據，遂引用契
        約所載「投資」等字詞；茲因合約真意為借貸，已如前
        述，則上訴人仍執前詞，辯稱兩造為投資關係、被上訴
        人存入系爭帳戶金錢係投資款云云，自非可採。
　　　⑷何況，被上訴人雖然於系爭詐欺案（99年2月12日至99年
        10月8日）、系爭附民事件（101年2月13日至103年2月2
        0日）主張兩造成立投資關係。相較之下，上訴人早在9
        7年8月19日即主張兩造為借貸關係，於得知被上訴人前
        述投資關係主張後，上訴人並未修正主張，直到106年1
        0月18日仍然堅稱兩造間為借貸契約（見第⒈點理由），
        益證上訴人始終主張兩造為借貸關係，否認兩造屬於投
        資關係。則上訴人僅因被上訴人若干不完整、不精確之
        主張，遂謂兩造為投資關係云云，自無可採。
　　⒌綜上，被上訴人主張其與上訴人達成借貸1470萬元之意思
      表示，並已陸續交付如附表1所示之1470萬元予上訴人，
      兩間成立借貸1470萬元之法律關係，應屬可信。
　㈡被上訴人得否請求上訴人返還520萬元本息？
　　⒈按「當事人主張之事實，經他造於準備書狀內或言詞辯論
      時或在受命法官、受託法官前自認者，無庸舉證」，民事
      訴訟法第279條第1項定有明文。經查，被上訴人自承前開
      1470萬元借款，上訴人已返還其中950萬元（見本院卷㈡第
      97頁筆錄），應認上訴人已清償950萬元。
　　⒉再者，與兩造合約條款相同之吳文山投資企劃合約書，係
      記載借款利息為3個月息9%（見原審卷第97頁背面），參
      以上訴人於系爭吸金刑案一再自承借款利息為月息2%至3%
      （見第㈠段理由）；是以被上訴人主張兩造間借貸利息為
      月息3%（見本院卷㈡第35頁），此部分主張既然未逾上開
      條款所載利率，應屬可信。
　　⒊上訴人固然辯稱自97年7月13日至97年4月17日止，被上訴
      人自系爭帳戶提領合計達2510萬4198元，高於被上訴人存
      入之2170萬元，差額為340萬4198元，借貸已全數清償云
      云（見原審卷第185-186頁）。但是，1470萬元存入系爭
      帳戶即係上訴人受領借款，既如前述；可知系爭帳戶本質
      上仍由上訴人所掌控，只是存摺、印章由被上訴人保管。
      參以上訴人借得款項係交由謝顯璋操作股票買賣，且兩造
      間借貸利息為月息3%即年息36%，均如前述；是以各筆提
      款與轉帳，應於扣除操作股票買賣所需資金後，方有餘款
      用於清償各筆借貸利息，於清償利息後，始能清償借貸本
      金。但是，上訴人始終無法說明並證明系爭帳戶各筆款項
      如何買賣？買賣資金若干元？餘款若干元？已清償之利息
      若干元？清償本金若干元？更未提出被上訴人受領借貸本
      息之清償證明，則其僅憑系爭帳戶之出入帳，空言指稱已
      償還1470萬元之全數本金，殊無可採。
　　⒋是以，被上訴人主張被上訴人尚有借貸本金520萬元未受償
      ，且兩造約定利息為月息3%即年息36%，被上訴人得按年
      息20%請求付息等語（見原審卷第233頁）；此一主張符合
      民法第205條等規定，應屬可取。
六、從而，被上訴人依據借款返還請求權，請求：「上訴人應給
    付被上訴人520萬元，及自起訴狀繕本送達翌日即105年3月1
    日（見原審卷第61頁）起至清償日止，按年息20%計算之利
    息」，為有理由，應予准許。原審准被上訴人此部分請求，
    並依兩造聲請，定相當擔保金額為准免假執行之宣告，於法
    並無違誤。上訴意旨指摘原判決此部分不當，求予廢棄改判
    ，為無理由，應予駁回。
七、至於兩造其餘攻擊、防禦方法及證據，經斟酌後，認均不足
    以影響本判決結果，自無逐一詳予論述之必要，併予敘明。
八、據上論結，本件上訴為無理由，依民事訴訟法第449條第1項
    、第78條，判決如主文。
中　　華　　民　　國　 109　　年　　3 　　月　　26　　日
                  民事第二十庭  
                        審判長法  官  陳雅玲
                              法  官  林玉蕙
                              法  官  吳燁山
正本係照原本作成。
如不服本判決，應於收受送達後20日內向本院提出上訴書狀，其
未表明上訴理由者，應於提出上訴後20日內向本院補提理由書狀
（均須按他造當事人之人數附繕本）上訴時應提出委任律師或具
有律師資格之人之委任狀；委任有律師資格者，另應附具律師資
格證書及釋明委任人與受任人有民事訴訟法第466 條之1第1項但
書或第2項（詳附註）所定關係之釋明文書影本。如委任律師提
起上訴者，應一併繳納上訴審裁判費。
中　　華　　民　　國　　109 　年　　3 　　月　　26　　日
　　　　　　　　　　　　    　書記官  鄧瑄瑋
附註：
民事訴訟法第466條之1（第1項、第2項）：
對於第二審判決上訴，上訴人應委任律師為訴訟代理人。但上訴
人或其法定代理人具有律師資格者，不在此限。
上訴人之配偶、三親等內之血親、二親等內之姻親，或上訴人為
法人、中央或地方機關時，其所屬專任人員具有律師資格並經法
院認為適當者，亦得為第三審訴訟代理人。

附表1：被上訴人主張借款、還款情形（見本院卷㈡第97頁）
     （參見本院104年重金上更㈠第6號刑事判決第58頁）
序號 日期  被上訴人 貸與金額   上訴人 還款金額    上訴人 支付利息金額 1 95年3月28日 200萬元   2 95年6月5日 100萬元   3 95年7月13日  200萬元 12萬8166元 4 95年8月3日 200萬元   5 95年8月25日 120萬元   6 95年9月12日   8萬4750元 7 95年11月6日   11萬8833元 8 95年12月18日   15萬0450元 6 96年2月14日 100萬元  10萬9500元 7 96年3月15日   23萬5200元 8 96年6月13日   44萬0700元 9 96年6月27日 250萬元   10 96年9月14日   44萬0700元 11 96年10月3日  250萬元 21萬1875元 12 96年10月9日 500萬元   13 96年12月13日   44萬0700元 14 97年1月22日  500萬元 42萬3750元 15 97年3月13日   47萬8366元 合計  1470萬元 950萬元  尙積欠5,200,000元(計算式: 14,700,000元-9,500,000元=5,200,000元)